臺灣高等法院臺南分院民事裁定　94年度抗字第488號
抗　告　人　甲○○○
相　對　人　中國農民銀行股份有限公司
法定代理人　陳 高 吉
上列抗告人因與相對人間給付借款強制執行事件，對於中華民國
九十四年八月二十五日臺灣臺南地方法院九十三年度執字第一八
三六九號裁定，提起抗告，本院裁定如下：
    主    文
抗告駁回。
抗告程序費用由抗告人負擔。
    理    由
一、本件原裁定意旨略以：
    原審法院九十三年度執字第一八三六九號給付借款強制執行
    事件，債權人係以原審法院債權憑證聲請對債務人之不動產
    為強制執行，其執行名義依債權憑證之記載係原審法院八十
    九年度促字第二七○一七號支付命令及確定證明正本，則債
    權人依上開執行名義聲請抗告人甲○○○之財產為強制執行
    ，自屬有據，抗告人甲○○○雖主張債權人並未以拍賣抵押
    物裁定為執行名義，且未依強制執行法第三十四條第二項規
    定聲明參與分配，原審法院准予債權人實行抵押權之請求於
    法不合云云，惟按抵押權係屬物權，專以登記為準，一經登
    記即對該登記之不動產取得抵押權並非以取得拍賣抵押物裁
    定為要件，本件債權人所聲請執行之不動產均經債權人為抵
    押權之設定登記，有土地謄本在卷可參，自得對上開不動產
    主張抵押權人之權利，抗告人主張債權人應以拍賣抵押物裁
    定為執行名義，或依強制執行法第三十四條第二項規定參與
    分配，始得主張抵押權云云，實有誤會，抗告人上開聲明顯
    無可採，且與強制執行法第十二條規定，亦無何相符之處，
    其聲明異議顯非有理由，應與駁回等語。
二、抗告意旨以：
    債權人即相對人係以原審法院八十九年度執正字第一二○六
    九號債權憑證正本為執行名義（原執行名義為原審法院八十
    九年度促字第二七○一七號支付命令及確定證明正本），屬
    普通債權，而聲請對債務人即抗告人甲○○○所有之不動產
    為強制執行，相對人於強制執行程序中另具「他項權利證明
    書」及「抵押權設定契約書」正本，請求執行法院一併准予
    實行抵押權，並就賣得價金優先受償云云。然相對人就該項
    抵押權之實施，並未依法聲請法院為拍賣抵押物之裁定，而
    據為執行名義，亦未依法聲明參與分配，是執行法院准予一
    併實行抵押權之請求，實非適法。相對人此部分之聲請，實
    不具執行名義，惟執行法院誤將該不具執行名義之抵押權予
    以併為執行，於法未合，核屬強制執行法第十二條第一項前
    段所定之「其他侵害利益之情事」；又本件係最高限額抵押
    權之設定，若未具備債權證明，法院已非當然允許拍賣抵押
    物之裁定，自難謂即得對抗告人甲○○○之不動產主張抵押
    權人之權利等語，爰請求廢棄原裁定，並駁回相對人拍賣抵
    押物部分之聲請。
三、經查：
  (一)按強制執行法就執行法院依確定之分配表實行分配後，固未
    明定未能依法受分配之債權人之實體債權或請求權之失權與
    否，惟參酌強制執行法第九十八條第三項前段所定「存於不
    動產上之抵押權及其他優先受償權，因拍賣而消滅」及第三
    十四條第二項、第四項分別規定「依法對於執行標的物有擔
    保物權或優先受償權之債權人，不問其債權已否屆清償期，
    應提出其權利證明文件，聲明參與分配。」，「第二項之債
    權人不聲明參與分配，其債權金額又非執行法院所知者，該
    債權對於執行標的物之優先受償權，因拍賣而消滅，其已列
    入分配而未受清償部分，亦同」，足見依法對於執行標的物
    有擔保物權或優先受償權之債權人，縱未取得法院裁定准許
    拍賣抵押物之裁定，於對該標的物之強制執行程序中，均應
    行使該擔保物權或優先受償權，否則無論其債權是否已屆清
    償期，或有無聲明參與分配，強制執行法就有優先受償權之
    債權人之優先受償權將因拍賣實行分配而生失權之效果。
  (二)查原審法院九十三年度執字第一八三六九號給付借款強制執
    行事件，債權人即相對人雖係以原審法院債權憑證聲請對債
    務人之不動產為強制執行，依債權憑證之記載原執行名義為
    原審法院八十九年度促字第二七○一七號支付命令及確定證
    明正本，相對人雖未提出拍賣抵押物裁定為執行名義，且未
    依強制執行法第三十四條第二項規定聲明參與分配，惟依法
    對於執行標的物有擔保物權或優先受償權之債權人，縱未取
    得法院裁定准許拍賣抵押物之裁定，於對該標的物之強制執
    行程序中，均得行使該擔保物權或優先受償權，是則相對人
    於本件強制執行聲請時，併予提出「他項權利證明書」及「
    抵押權設定契約書」正本，主張上開支付命令所表彰之債權
    與拍賣標的物所設定最高限額抵押權所擔保之債權係屬同一
    ，與法並無不合。況按抵押權係屬物權，專以登記為準，一
    經登記即對該登記之不動產取得抵押權，並非以取得拍賣抵
    押物裁定為要件，相對人所聲請執行之不動產均經相對人為
    抵押權之設定登記，有土地謄本在卷可參，自得對上開不動
    產主張抵押權人之權利，抗告人甲○○○主張債權人應以拍
    賣抵押物裁定為執行名義，或依強制執行法第三十四條第二
    項規定參與分配，始得主張抵押權云云，實有誤會，抗告人
    甲○○○上開主張顯無可採。
  (三)抗告人甲○○○另以本件係最高限額抵押權之設定，未具備
    債權證明，法院不應允許拍賣抵押物云云。查相對人已提出
    債權憑證所載之債權，為本件最高限額抵押權之債權證明，
    抗告人甲○○○就此亦無爭執，相對人自得依上開說明行使
    抵押權人之權利，是則抗告人甲○○○此部分之主張亦不足
    採取。
四、綜上所述，抗告人甲○○○以前揭事由指摘原裁定不當，求
    予廢棄，為無理由。
五、據上論結，本件抗告為無理由，依強制執行法第三十條之一
    ，民事訴訟法第四百九十五條之一第一項、第四百四十九條
    第一項、第九十五條、第七十八條，裁定如主文。
中　　華　　民　　國　　94　　年　　11　　月　　21  　日
                  民事第三庭  審判長法　官  陳光秀
　　　　　　　　　　　      　　　　法　官  曾平杉
　　　　　　　　　　　      　　　　法　官  徐宏志
上為正本係照原本作成。
如不服本裁定，僅得於收受本裁定正本送達後10日內以適用法規
顯有錯誤為理由，向本院提出再抗告狀（須附繕本一份及繳納再
抗告裁判費新台幣1千元)，並經本院許可後始可再抗告於最高法
院。
中　　華　　民　　國　　94　　年　　11　　月　　21  　日
                                    書記官  吳銘添
【附記】
民事訴訟法第495條之1第2項準用同法第466條之1第1、2項規定
：
I對於第二審判決上訴，上訴人應委任律師為訴訟代理人。但上
  訴人或其法定代理人具有律師資格者，不在此限。
II上訴人之配偶、三親等內之血親、二親等內之姻親，或上訴人
  為法人、中央或地方機關時，其所屬專任人員具有律師資格並
  經法院認為適當者，亦得為第三審訴訟代理人。
                                              K
